最　高　行　政　法　院　判　決　　　　　　　　　九十一年度判字第二二六九號
　　上　訴　人　甲○○
　　被 上訴 人　彰化縣鹿港地政事務所
　　代　表　人　乙○○
右當事人間因有關核發證明事務事件，上訴人不服中華民國九十年十月三十一日臺中
高等行政法院九十年度訴字第一三四四號判決，提起上訴，本院判決如左：
　　主  文
上訴駁回。
上訴審訴訟費用由上訴人負擔。
　　理  由
本件上訴人起訴主張：上訴人與訴外人黃茂松共有座落彰化縣福興鄉○○段一二七一
、一二七三、一二七四、一二七五地號系爭土地（重測前為福興鄉○○段六一之一七
五、六一之三五七、六一之五一一、六一之五一二地號），均屬八十一年度彰化縣鹿
港福興地籍圖重測區之土地。依土地法第四十六條之二、第四十七條、土地法第四十
六條之一至第四十六條之三執行要點第三點、地籍測量實施規則第六十九條第二項、
第八十二條、第八十八條、第一百八十五條第一項、第一百九十九條第一項及民國八
十九年十二月六日修正前第二百條等規定，被上訴人於八十年、八十一年辦理地籍圖
重測，應作成通知書，送達上訴人，但並未為送達。依土地登記規則第二十條第一項
規定，地籍圖重測資料應保存十五年。因被上訴人辯稱已送達通知書；為此，起訴請
求被上訴人給付上開重測之通知書（含合法送達雙掛號回執）等語。被上訴人則以：
上訴人所有系爭四筆土地，重測地籍調查通知第一次於八十年八月二十八日以平信寄
出，第二次於八十年十月一日以平信寄出；第三次於八十年十月十六日以雙掛號通知
，此由重測地籍調查員詳載於調查表背頁，而上訴人則分別於八十年十月二十三日及
八十一年三月十三日在地籍調查表及調查補正表（協助指界）上認章，即可得知被上
訴人確有將通知書合法送達上訴人。否則，何以上訴人能會同指界認章？被上訴人所
為完全符合地籍測量實施規則第八十二規定（修正前為第一百零五條），因已達成調
查之通知及認定之目的，故該掛號回執並無粘貼之必要。又上訴人之該系爭四筆重測
後土地所有權權狀則均於八十六年七月二十六日委由其父親黃春東代領，亦明確記載
於重測結果清冊上。且彰化縣政府於八十一年三月廿五日以八一彰府地籍字第一○○
七一號辦理地籍圖重測公告，公告日期為八十一年四月一日至八十一年五月一日止，
被上訴人於以八十一年三月廿六日以鹿地二字第一五六一號函請鹿港鎮公所及福興鄉
公所張貼公告一個月，亦符合土地法第四十六條之三規定。再被上訴人曾於八十一年
四月二日以八一鹿地二字第一六九五號函報縣府核備，八十一年度地籍圖重測土地標
示變更結果通知書應送達總數為八三三六份，分別以派員送達與雙掛號等方式辦理。
無法送達部份，彰化縣政府再分別以八十一年四月九日八一彰府地籍字第一三九五一
號及八十一年五月二日八一彰府地籍字第一六○六三號函請二公所以地籍圖重測土地
標示變更結果通知書無法送達公告文及清冊，辦理公示送達，於土地法第四十六條之
三等規定亦無違背。且依本件重測已於八十六年七月二十六日完成換領權狀前，上訴
人於地籍調查通知第三次及補正通知均有到場會同認章，顯然原住址可聯絡到上訴人
本人，上訴人以其住臺北市為由，否認接到任何重測相關調查及結果通知，顯然無據
。再按，中華民國郵政交寄掛號函件執據注意（６）「日後如需查詢，應於交寄日起
六個月檢同原件封面式樣向原寄局為之，並將本執據送驗」，其最後一行並註明「保
管二年」。地籍圖重測土地標示變更結果通知書是於八十一年三月下旬、四月初辦理
，上訴人遲至九十年八月四日請求給付函始向被上訴人要求給付交寄之掛號回執，該
重測結果通知書並非地籍調查表之部分，法令並無規定需永久保存，上訴人此件請求
為無理由，請予駁回等語，資為抗辯。
原審斟酌全辯論意旨，及調查證據之結果，以：本件系爭土地於八十一年地籍圖重測
，地籍調查時，系爭土地由黃茂松及上訴人指界認章，指界結果為參照舊地籍圖施測
，經協助指界後，與鄰地並無界址爭議，彰化縣政府乃依指界結果辦理重測，並以八
十一年三月二十五日彰府地籍字第一○○七一號辦理重測成果公告並將地籍圖重測土
地標示變更結果通知書通知上訴人，上訴人於公告期間未申請異議複丈，重測結果已
告確定，乃辦竣土地登記等工作，並換發土地所有權狀完竣。上訴人請求被上訴人給
付前揭重測地籍調查通知書及合法送達之雙掛號回執，惟通知書既已送達受通知人即
上訴人，該通知書即屬受通知人所有，被上訴人無從給付，亦無給付義務；又送達通
知書之雙掛號回執，乃送達人送達與被送達人之證明，其所有權歸送達人即被上訴人
所有，上訴人亦無請求被上訴人給付之權，上訴人之請求於法無據，其訴並無理由，
應予駁回。
上訴論旨，除持前詞外，並以：對本件通知書送達之事實，原審法院未依職權調查事
實，有違行政訴訟法第一百二十五條及第一百三十三條之規定。原審既未調查通知送
達之事實，逕認定上訴人到場指界，有違經驗與論理法則，判決理由之記載，未明述
收受送達之人及時間，亦有疏漏。依公文程式條例第十三條準用民事訴訟法第一百五
十三條之一及第一百四十一條規定，送達證書應附卷，故應查明前後五次通知送達情
形，並請行言詞辯論云云。經查，人民與中央或地方機關間，因公法上原因發生財產
上之給付或請求作成行政處分以外之其他非財產上之給付，得提起給付訴訟。因公法
上契約發生之給付亦同，行政訴訟法第八條第一項定有明文。而本條項規定人民請求
中央或地方機關作成行政處分以外之其他非財產上之給付，須以中央或地方機關負有
人民所要求給付之義務為要件，合先明。原審判決以系爭土地地籍圖重測過程中，
經過上訴人到場會同認章、指界、測量、重測成果公告、結果通知、未申請異議複丈
期間，辦竣土地登記及至換發土地所有權狀均順利進行，上訴人均未異議，領取換發
土地所有權狀之客觀事實，認定上訴人已收受被上訴人各階段送達之通知，無違經驗
與論理法則。又依上訴人主張被上訴人於完成土地地籍圖重測後，被上訴人仍有交付
重測通知書之規定為：土地法第四十六條之二、第四十七條、土地法第四十六條之一
至第四十六條之三執行要點第三點、地籍測量實施規則第六十九條第二項、第八十二
條、第八十八條、第一百八十五條第一項、第一百九十九條第一項、八十九年十二月
六日修正前第二百條，其法條規定內容，依序為：「重新實施地籍測量時，土地所有
權人應於地政機關通知之限期內，自行設立界標，並到場指界。．．．」、「地籍測
量實施規則，由中央地政機關定之。」、「重測地籍調查時，應通知土地所有權人會
同辦理，如土地所有權人住所不明，無法通知，或經通知而無法送達者，應查閱土地
登記簿或洽稅捐稽徵處、戶政事務所有關住址資料後，以雙掛號郵件通知或再為通知
；雙掛號郵件仍被退回時，則依土地登記簿所載地址辦理公示送達，並將經過情形註
明於地籍調查表內。」、「戶地測量時應先舉辦地籍調查，界址測量與地籍調查應密
切配合。」、「地籍調查，應通知土地所有權人於一定期限內會同辦理。前項調查情
形應作成地籍調查表，由指界人簽名或蓋章。」、「地籍調查表應於戶地測量完竣後
，由直轄市或縣（市）主管機關永久保存之。」、「地籍圖重測，應依下列程序辦理
：一、劃定重測地區。二、地籍調查。三、地籍測量。四、成果檢查。五、異動整理
及造冊。六、繪製公告圖。七、公告通知。八、異議處理。九、土地標示變更登記。
十、複（繪）製地籍圖。」、「地籍圖重測結果公告時，直轄市或縣（市）主管機關
應將前條所列清冊、地籍公告圖及地籍調查表，以展覽方式公告三十日，並以書面通
知土地所有權人。」、「依前條對土地所有權人所為之通知，應依下列規定辦理：一
、土地所有權人拒絕受領而無法律上理由者，應為留置送達，並由當地村里鄰長證明
。二、土地所有權人應為送達處所不明，致不能送達時，得依公文程式條例第十三條
準用民事訴訟法之規定辦理公示送達。」均無被上訴人於重測完成給付通知書之義務
。又機關致送人民公文，「得」準用民事訴訟法有關送達之規定，固為公文程式條例
第十三條所明定；惟上開規定並非強制規定，行政機關如未作成送達證書附卷，亦非
違法。上訴人其餘主張事項，無非指摘原審判決證據取捨與事實之認定，自不得作為
上訴本院之理由。是本件原審判決以上訴人起訴為無理由，予以判決駁回，核無違誤
。上訴意旨為無理由，應予駁回。又本件並無行政訴訟法第二百五十三條第一項所列
各款情形，上訴人聲請本院行言詞辯論，核無必要，併此明。
據上論結，本件上訴為無理由，爰依行政訴訟法第二百五十五條第一項、第九十八條
第三項前段，判決如主文。
中　　華　　民　　國　　九十一　　　年　　  十二　　　月　　 十九 　　　日
                    最 高 行 政 法 院  第 四 庭
                                審 判 長 法  官　　　廖　政　雄
                                         法  官　　　趙　永　康
                                         法  官　　　林　清　祥
                                         法  官　　　鍾　耀　光
                                         法  官      姜  仁  脩
右  正  本  證  明  與  原  本  無  異
　　　　　　　　　　　　　　　　　　　　 法院書記官　莊  俊  亨
中　　華　　民　　國　　九十一　　　年　　　十二　　　月　　　二十　　　日
